---
title: "Lista 2 - Delineamento"
author: "Rafael Santana Araruna - 180026798"
date: "3/12/2021"
output: html_document
---

## Questão 1

```{r, echo=TRUE}
# gerando 25 pontos aleatórios  de uma distribuição uniforme padrão
unidades_exp = runif(25)
# transformando os pontos em números naturais de 1 a 25, com base em seu valor ordinal (o maior recebe 25 e o menor recebe 1)
run = order(unidades_exp)
# associando os tratamentos aos números aleatórios
casualização=data.frame(Tratamento=rep(1:5,each=5), "Índice da Amostra" =run)
print(casualização)
```

## Questão 2

ta no arquivo do victor

## Questão 3

Escrita no overleaf

## Questão 4

```{r, echo=TRUE}

```

## Questão 5

Escrita no arquivo do victor

## Questão 6

O parâmetro "ncp" na função é o parâmetro de não-centralidade

```{r, echo=TRUE}
dchisq(c(1,10,100,10000,10000), 4, ncp = 0, log = FALSE)
pchisq(q, df, ncp = 0, lower.tail = TRUE, log.p = FALSE)
qchisq(p, df, ncp = 0, lower.tail = TRUE, log.p = FALSE)
rchisq(n, df, ncp = 0)
```

obs: As distribuições qui-quadrado não-central e F não-central estão implementadas no R já nas funções pchisq, qchisq, pf, qf, etc. Para usar a versão não-central dessas distribuições, basta utilizar o argumento ncp, de "non centrality parameter".

## Questão 7

#a) 

Escrita no arquivo

#b)

Cálculo para m=0

```{r, echo=TRUE}
v0 = c(0,0,0) # vetor nulo
dados1= c(v1,v0,v0,v0,
         v0, v1, v0, v0,
         v0, v0, v1, v0,
         v0, v0, v0, v1)
X= matrix(dados1, ncol=4) # printei, tá certo

beta_est = solve(t(X)%*%X)%*%t(X)%*%Y
print("A solução é")
beta_est
```

Cálculo para t_1 = 0:

```{r, echo=TRUE}
           v0,v1,v0,v0,
           v0,v0,v1,v0,
           v0,v0,v0,v1)
X = matrix(dados2, ncol=4) # printei, tá certo
beta_est = solve(t(X)%*%X)%*%t(X)%*%Y
print("A solução é ")
beta_est
```


Cálculo para t_4 = 0:

```{r, echo=TRUE}
dados3 = c(v1,v1,v1,v1,
          v1,v0,v0,v0,
          v0,v1,v0,v0,
          v0,v0,v1,v0)
X = matrix(dados3, ncol=4) # printei, tá certo
beta_est = solve(t(X)%*%X)%*%t(X)%*%Y
print("A solução é")
beta_est
```

#c)

```{r, echo=TRUE}
y = c(7.66,6.98,7.80,5.26,5.44,5.80,7.41,7.33,7.04,3.51,2.91,3.66)
trat=rep(1:4,each=3)
data = data.frame(y=y,trat=factor(trat))
aov = aov(y~trat, data)
summary(aov)
aov(y~trat-1,data)$coefficients
```

Repara que a solução obtida pela função aov coincide pcom a solução obtida quando μ=0.

## Questão 8

tá no arquivo do vitor

## Questão 9

```{r, echo=TRUE}
x = c(rep(1,5),rep(2,5),rep(3,5))
y = c(36.6,39.2, 30.4,37.1,34.1,17.5,20.6,18.7,25.7,22.0,
      15.0,10.4,18.9,20.5,15.5)

plot(x,y, col='red', pch=19,
     main="Atraso no semáforo para diferentes tipos de semáforo")
```

#a) Usamos o modelo de médias, dado por Yij = Mi + eij, onde μi é o efeito médio do tratamento i, e eij é o erro da j-ésima observação do i-ésimo tratamento.Neste caso, temos 3 tratamentos, então temos i = 1,2,3 3 e 5 observações para cada tratamento, então temos j=1,...,5

#b) A suposição do modelo é a de que eij sao i.i.d∼N(0,σ2)

#c)

```{r, echo=TRUE}
y = c(36.6,39.2, 30.4,37.1,34.1,17.5,20.6,18.7,25.7,22.0,
      15.0,10.4,18.9,20.5,15.5)
data = data.frame(y=y,trat=factor(x))
aov = aov(y~trat, data)
summary(aov)
aov(y~trat-1,data)$coefficients

data
```

#d) 

ta no arquivo do victor

#e)

```{r, echo=TRUE}
n=15; t=3
qf(0.95,t-1,n*t-t)

1-pf(41.597,t-1,n*t-t)
```

#Questao 9

```{r, echo=TRUE}
db_9=tribble(~programado,~semi_atuado,~atuado,
36.6, 17.5, 15.0,
39.2, 20.6, 10.4,
30.4, 18.7, 18.9,
37.1, 25.7, 10.5,
34.1, 22.0, 15.2)
db_9_ajustada=db_9 %>%
  pivot_longer(cols=everything(),names_to = 'tratamento', values_to = 'valor') %>% 
  mutate(tratamento=factor(tratamento,levels = c(names(db_9))))

```

#a) 

Yij=μi+eij, onde Yij é a variável aleatória quantitativa tempo médio que o veículo fica parado num semáforo referente a observação j, quando submetida ao tratamento i,i∈[1,3] (cujos índices equivalem respectivamente aos semáforos Programado, Semi-atuado e ativado), μi é a média da variável Y_ij ao receber o tratamento i, eij é o erro aleatório da variável Y_ij.

#b) 

eij são variáveis aleatórias independentes e com distribuição N(0,σ2)

#c)

```{r, echo=TRUE}
aov(valor~tratamento,db_9_ajustada)
```

#d)

```{r, echo=TRUE}
tapply(db_9_ajustada$valor,db_9_ajustada$tratamento,mean)
tapply(db_9_ajustada$valor,db_9_ajustada$tratamento,sd)

modelo=lm(valor~tratamento-1,db_9_ajustada)
summary(modelo)
```

#e)

```{r, echo=TRUE}
confint(modelo)
```


#f)

```{r, echo=TRUE}
soma_quadrado <- db_9_ajustada %>% 
  mutate(media_geral=mean(valor)) %>% 
  group_by(tratamento) %>% 
  mutate(media_tratamento=mean(valor),
         quad_trat=(media_tratamento-media_geral)^2,
         quad_erro=(valor-media_tratamento)^2,
         quad_total=(valor-media_geral)^2) %>%
  ungroup() %>% 
  summarise(soma_total=sum(quad_total),soma_tratamento=sum(quad_trat),soma_erro=sum(quad_erro))
df1=(ncol(db_9)-1)
df2=(nrow(db_9_ajustada)-ncol(db_9))
MSTrat=soma_quadrado$soma_tratamento/df1
MSE=soma_quadrado$soma_erro/df2
quantil_F=MSTrat/MSE

tapply(db_9_ajustada$valor,db_9_ajustada$tratamento,mean) - qt(0.975,df2) * sqrt(MSE/nrow(db_9))

tapply(db_9_ajustada$valor,db_9_ajustada$tratamento,mean) + qt(0.975,df2) * sqrt(MSE/nrow(db_9))

```

#g) ?

## Questão 10

#a)

```{r, echo=TRUE}
mu_i=c(65,80,95)
ggplot()+
  geom_pointrange(aes(x=factor(c('<5 anos','5-10 anos','> 10 anos')),y=mu_i,ymin=mu_i-3,ymax=mu_i+3))+
  xlab(NULL)+ylab('Grau de satisfação no trabalho')

#ou

x= factor(c('5 anos ou menos', '5 a 10 anos', '10 anos ou mais'))
y=c(65,80,95)

plot(x,y, col='red', pch=19, main='Visualização do Modelo', ylim=c(0,100),
    xlab='Grupo de Permanência', ylab='Satisfação no Trabalho', lwd=2)

```

#b)

```{r, echo=TRUE}
exp_MSE=3^2
exp_MSTr=3^2+25*sum((mu_i-mean(mu_i))^2)/(length(mu_i)-1)

#ou

n=25
t=3
u = c(65, 80, 95)
mu = mean(u)
esp_mstr = (n/(t-1))*(sum((u - mu)^2))
print("o valor de E(MStr) é")
esp_mstr

```

Temos F=MStrat/MSres=5625/9=625. Com t=3 tratamentos e n=25, o pvalor é calculado abaixo.

```{r, echo=TRUE}
n=25; t=3;
print("O p-valor é igual a")
1-pf(625,t-1,n*t-t)

```

## Questão 11

#a) 

Sim, as diferenças entre os intervalos interquatílicos são indicativo de diferença entre as variâncias da variável considerando cada tratamento.


```{r, echo=TRUE}
db_11=read.fwf('lista2-CH16PR7.txt',widths = c(7,7,7),header = F,col.names = c('valor','tratamento','id')) %>% 
  mutate(tratamento=factor(tratamento))

ggplot(db_11,aes(x=tratamento,y=valor))+
  geom_boxplot()

#ou

dados = read.table("C:/Users/jgararuna/Downloads/lista2-CH16PR7.txt",
                   quote="\"", comment.char="")
names(dados) = c("valor", "nível", "observação")
plot(x=dados$nível,y=dados$valor,col='red',pch=19)
plot(x=factor(dados$nível),y=dados$valor,col='gray',pch=19)

```

#b)

```{r, echo=TRUE}
modelo_11=lm(valor~tratamento,db_11)
anova=anova(modelo_11)
anova

#ou

dados=dados[,1:2]
dados$nível = factor(dados$nível)
aov=aov(valor~nível, dados)
aov
summary(aov)
aov(valor~nível-1,dados)$coefficients
```

#c)

```{r, echo=TRUE}
desvios=db_11 %>% 
  mutate(media_geral=mean(valor)) %>%
  group_by(tratamento) %>% 
  mutate(media_tratamento=mean(valor),
         quad_trat=(media_tratamento-media_geral)^2,
         erro=(valor-media_tratamento),
         quad_erro=(valor-media_tratamento)^2,
         quad_total=(valor-media_geral)^2) %>%
  ungroup() 
somas=desvios%>%
  summarise(soma_erro=sum(erro),soma_quad_total=sum(quad_total),
            soma_quad_tratamento=sum(quad_trat),soma_quad_erro=sum(quad_erro))

SSTr=somas$soma_quad_tratamento
SSE=somas$soma_quad_erro

MSTr=SSTr/(length(levels(db_11$tratamento))-1)
MSE=SSE/(nrow(db_11)-length(levels(db_11$tratamento)))
F_calc=MSTr/MSE

round(somas$soma_erro,8)==0

#ou

media1 = 6.877777778
sum(dados[1:9,1] - media1)

media2 = 8.1333333333
sum(dados[10:21,1] - media2)

media3 = 9.2
sum(dados[22:27,1] - media3)

print("Todos as somas de resíduos são iguais a zero, como podemos ver")
```

#d)

```{r, echo=TRUE}
modelo_11=lm(valor~tratamento,db_11)
anova=anova(modelo_11)
anova
```

#e)

```{r, echo=TRUE}
t=3
mstrat = 10.06
msres = 0.64
F = mstrat/msres
Fcrit = qf(0.99,t-1,n*t-1)
F
Fcrit
```

#f)

```{r, echo=TRUE}
print("O p-valor é igual a")
1-pf(F,t-1,n*t-t)
```

O baixo p-valor implica na rejeição da hipótese nula do teste F dá suporte para a afirmação de que existe diferença entre as médias em relação a pelo menos um par de média dos tratamentos


#f)

```{r, echo=TRUE}
1-pf(F_calc,(length(levels(db_11$tratamento))-1),nrow(db_11)-length(levels(db_11$tratamento)))

anova$`Pr(>F)`[1]
```

###################OLHAR AS QUESTOES NO ARQUIVO DO VICTOR DAQUI PRA FRENTE#####################

## Questão 12

#a) escrita, esta no arquivo do victor

```{r, echo=TRUE}
t=3
n_i=db_11 %>% group_by(tratamento) %>% summarise(n=n()) %>% pull(n)
Y=db_11$valor
X=matrix(ncol = 3)
for (i in 1:t){
  for(j in 1:n_i[i]){X=rbind(X,diag(t)[i,])}
}
X=X[-1,]

```

#b)

```{r, echo=TRUE}
v0 = c(0,0,0) # vetor nulo
Y = dados$valor # vetor das observações
dados1= c(v1,v1,v1,v0,v0,v0,v0,v0,v0,
          v0,v0,v0,v1,v1,v1,v1,v0,v0,
          v0,v0,v0,v0,v0,v0,v0,v1,v1)
          
X = matrix(dados1,ncol=3) # matriz de delineamento, printe, tá certa

beta_est = solve(t(X)%*%X)%*%t(X)%*%Y
print("A solução é")
beta_est
```

#c) 

Quando o modelo é nao balanceado, utilizamoa n para representar o numero de repetições por tratamento.
Quando o modelo é não balanceado utilizamos n_i para representar o numero de repetições no i-ésimo tratamento.
Assim, nt=N, sendo N o numero de obs total.
Logo, neste exercicio,n=9 e nao n=27. 

```{r, echo=TRUE}
n=9;t=3
F=qf(0.99,t-1,n*t-t)

#Calculamos λ abaixo:

t=3
sigma=0.9
mu_i = c(7,8,9)
mu = mean(mu_i)
# Cálculo de lambda
lambda=(n/sigma^2)*(sum((mu_i - mu)^2))
print("o valor de lambda é")
lambda

# cálculo do poder do teste
print("o poder do teste é igual a")
1 - pf(F, df1=t-1, df2=n*t-t, ncp=lambda)
```

#d) ?

```{r, echo=TRUE}

```

## Questão 13

```{r, echo=TRUE}
db_13 = read.table("C:/Users/victo/Dropbox/UnB 2-2020/Delineamento/dados oehlert/ex3.1",
                   header=TRUE, quote="\"") %>% 
transmute(y=y,dieta=factor(diet))
```

#a)

```{r, echo=TRUE}
mu_est=db_13 %>% 
  group_by(dieta) %>% 
  summarise(mu_est=mean(y)) %>%
  ungroup() %>% 
  pull(mu_est)
print("a média global é")
media_global
print("os efeitos de tratamento são")
mu_est
```

#b)

```{r, echo=TRUE}
plot(db_13$dieta, db_13$y)

dados_13 = read.table("C:/Users/victo/Dropbox/UnB 2-2020/Delineamento/dados oehlert/ex3.1",
                   header=TRUE, quote="\"")

plot(dados_13$diet, dados_13$y, col='red', pch=19)
```

#c)

```{r, echo=TRUE}
aov = aov(formula = y~dieta, db_13)
summary(aov)
```

## Questão 14

```{r, echo=TRUE}
t=5
n=25
SSE=153.4
mu_i_est=c(2.16, 2.45, 2.91, 3.00, 2.71)
mu_est=mean(mu_i_est)
SSTr=sum((mu_i_est-mu_est)^2)*n
MSE=SSE/(n*t-t)

MSTr=SSTr/(t-1)

F_calc=MSTr/MSE

1-pf(F_calc,(t-1),n*t-t)

x = factor(c(1,2,3,4,5))
y = c(2.16,2.45,2.91,3,2.71)
plot(x,y,lwd=2,col='red', ylim=c(0,3))
```

## Questão 15

Lembrando que:

-A unidade observacional é de onde você tira a informação.
-A unidade experimental é onde você casualizou, é onde foi feita a casualização.

Então os substratos são as unidades experimentais, o enunciado diz, "twelve substrates are randomly assigned to four operators", e as medidas são feitas sobre os pinos dos operadores, então as unidades observacionais são os pinos.

```{r, echo=TRUE}
dados_15 <- 
  
dados_15 = dados_15[-nrow(dados_15),] %>% 
  group_by(operator,substrate) %>% 
  summarise(mean_substrato=mean(strength))

anova(lm(men_substrato~operator,dados_15))
```